【裁判字號】    90,易,1777
【裁判日期】    900711
【裁判案由】    侵占等
【裁判全文】
臺灣板橋地方法院刑事判決                          九十年度易字第一七七七號
    公  訴  人  臺灣板橋地方法院檢察署檢察官
    被      告  丙○○
右列被告因侵占等案件，經檢察官提起公訴（八十九年度偵字第八五六八號、第一一
三三一號），本院判決如左：
    主  文
丙○○變造中華民國國民身分證，足以生損害於公眾及他人，處拘役伍拾日，如易科
罰金，以參佰元折算壹日，變造之戊○○中華民國國民身分證上丙○○之照片壹張沒
收；又連續意圖為自己不法之所有，而侵占自己持有他人之物，處罰金肆仟元，如易
服勞役，以參佰元折算壹日﹔又竊盜，處有期徒刑肆月，如易科罰金，以參佰元折算
壹日。
    事  實
一、丙○○於民國八十八年十一月間某日，在台北縣新莊市○○○路二二九巷二七號
    附近，拾獲戊○○所遺失之中華民國國民身分證及小型車學習駕駛執照各一張，
    詎丙○○竟意圖為自己不法所有，將前開證件侵占入己（此部份侵占犯行，已逾
    追訴時效），丙○○並於數日後，在其台北縣土城市○○路八五之四號住處，基
    於變造國民身分證之犯意，將自己之照片一張以換貼方式貼於戊○○前開國民身
    分證上，而完成變造之國民身分證一張，足生損害於戊○○本人及戶政機關對於
    國民身分證管理之正確性。八十九年二月間某日，乙○○在台北縣土城市○○街
    友人住處，以其所有之國民身分證一張質押予丙○○，向丙○○借款新台幣（下
    同）一千元，詎丙○○竟基於意圖為自己不法所有之概括犯意，將己所持有之乙○○之國民身分證一張侵占入己，並於乙○○向其索討國民身分證時，向乙○○
    佯稱國民身分證不見了。八十九年三月間某日，丁○○向丙○○借款一千元，亦
    以自己之國民身分證一張質押予丙○○，丙○○竟又承上開意圖為自己不法之所
    有之侵占犯意，將己所持有之丁○○之國民身分證一張侵占入己，於丁○○翌日
    向其索討身分證時，亦向丁○○佯稱國民身分證不見了。八十九年六月九日上午
    九時許，甲○○至丙○○前開住處拜訪其妻呂靜如，丙○○見甲○○將皮包一個
    （內有提款卡四張、駕駛執照、行車執照、健保卡各一張）置於其前開住處車庫
    內之機車把手下方置物箱內，竟意圖為自己不法之所有，將前開皮包竊走，旋並
    基於意圖為自不法所有之概括犯意，於同日上午十時許，連續五次，分別持甲○○前開提款卡至（一）台北縣土城市○○路○段二四○號之郵局，在提款機以郵
    局提款卡提領一萬二千元，（二）至台北縣土城市○○路○段四西四號之花蓮中
    小企業銀行土城分行之提款機，以慶豐銀行提款卡提領一萬二千元，（三）至台
    北縣土城市○○路○段一二六號之台灣中小企業銀行之提款機，以慶豐銀行提款
    卡提領一萬五千元，（四）至台北縣土城市○○路○段一六○號郵局之提款機，
    以慶豐銀行提款卡提領四千元，（五）至台北縣土城市○○路○段二二三號台北
    中小企業銀行之提款機，以合作金庫提款卡提款，因密碼不符提款卡遭沒收。
二、案經台北市政府警察局大安分局、台北縣警察局土城分局分別報請台灣板橋地方
    法院檢察署檢察官偵查起訴。
    理  由
一、訊據被告丙○○坦承變造戊○○國民身分證、竊取甲○○皮包及以甲○○之提款
    卡提領現金之犯行不諱，核與被害人戊○○、甲○○於警訊時證述之情節相符，
    並有變造之國民身分證影本、贓物領據、提款時之照片三張、存摺影本附卷可稽
    ，惟訊據被告矢口否右揭侵占犯行，辯稱：伊當時確實忘記乙○○及丁○○的國
    民身分證在其身上云云，惟查右揭被告侵占之事實，業據被害人乙○○、丁○○
    於警訊時證述甚詳，並有上開二人之國民身分證扣案可證，被告所辯，顯係卸責
    之詞，不足採信，本件事證明確，被告犯行洵堪認定。
二、核被告變造戊○○之國民身分證之所為，係犯刑法第二百十二條之變造特種文書
    罪，被告侵占乙○○、丁○○之國民身分證之所為，係犯刑法第三百三十五條第
    一項之侵占罪，被告竊取甲○○皮包一個，並以竊得之甲○○所有之提款卡前往
    金融機構之提款機提領現金之所為，係犯刑法第三百二十條第一項之竊盜罪及同
    法第三百三十九條之二第一項之詐欺罪。被告先後二次侵占他人之國民身分證，
    及先後四次以不正方法由提款機取得他人之現金之詐欺行為，均時間緊接，所犯
    構成要件亦相同，顯均係基於概括犯意反覆為之，為連續犯，皆應依刑法第五十
    六條之規定，以一罪論並加重其刑。被告所犯上開竊盜罪及刑法第三百三十九條
    之二詐欺罪間，有方法結果之牽連關係，為牽連犯，應依刑法第五十五條之規定
    從一重之竊盜罪處斷。被告所犯前開變造國民身分證罪、連續侵占罪及竊盜罪間
    ，犯意各別，行為互殊，應予分論併罰。爰審酌被告犯罪之動機、目的、手段、
    犯罪所生危害及犯罪後部分坦承犯行，態度尚稱良好等一切情狀，分別量處如主
    文所示之刑，並就被告所處罰金刑部分，依法諭知易服勞役之折算標準。又被告
    行為後，刑法第四十一條條文業經修正通過，經比較新舊法結果以新法較有利於
    被告自應適用新法，諭知易科罰金之折算標準，以資懲儆。變造之戊○○中華民
    國國民身分證上丙○○之照片一張，為被告所有，供犯本件所用之物，應依法沒
    收。
據上論斷，應依刑事訴訟法第二百九十九條第一項前段，刑法第二條第一項、第五十
六條、第三百三十五條第一項、第二百十二條、第三百二十條一項、第三百三十九條
之二第一項、第五十五條、第四十一條第一項、第四十二條第二項、第三十八條第一
項第二款，罰金罰鍰提高標準條例第一條前段、第二條，判決如主文。
本案經檢察官吳宗光到庭執行職務
中      華      民      國      九十      年      七      月    十一    日
                                  臺灣板橋地方法院刑事第一庭
                                      法  官    胡  堅  勤
右正本證明與原本無異。
如不服本判決，應於判決送達後十日內，向本院提出上訴狀。
                                      書記官    劉  文  美
中      華      民      國      九十      年      七      月    十一    日
附錄本案所犯法條全文
中華民國刑法第二百一十二條
(偽造變造特種文書罪)
偽造、變造護照、旅券、免許證、特許證及關於品行、能力服務或其他相
類之證書、介紹書，足以生損害於公眾或他人者，處一年以下有期徒刑、
拘役或三百元以下罰金。
中華民國刑法第三百二十條
(普通竊盜罪、竊佔罪)
意圖為自己或第三人不法之所有，而竊取他人之動產者，為竊盜罪，處五
年以下有期徒刑、拘役或五百元以下罰金。
意圖為自己或第三人不法之利益，而竊佔他人之不動產者，依前項之規定
處斷。
前二項之未遂犯罰之。
中華民國刑法第三百三十五條
(普通侵占罪)
意圖為自己或第三人不法之所有，而侵占自己持有他人之物者，處五年以
下有期徒刑、拘役或科或併科一千元以下罰金。
前項之未遂犯罰之。
中華民國刑法第三百三十九條之二
意圖為自己或第三人不法之所有，以不正方法由自動付款設備取得他人之
物者，處三年以下有期徒刑、拘役或一萬元以下罰金。
以前項方法得財產上不法之利益或使第三人得之者，亦同。


司法院資訊處製作；財團法人民間司法改革基金會備份。
